【裁判字號】    97,易,591
【裁判日期】    970826
【裁判案由】    恐嚇
【裁判全文】
臺灣桃園地方法院刑事判決               97年度易字第591號
公  訴  人  臺灣桃園地方法院檢察署檢察官
被      告  乙○
上列被告因恐嚇案件，經檢察官提起公訴（96年度偵字第30553
號），本院判決如下：
    主  文
乙○以加害生命、身體、財產之事，恐嚇他人致生危害於安全，
累犯，處有期徒刑肆月，如易科罰金，以新臺幣壹仟元折算壹日
；又以加害生命、身體、財產之事，恐嚇他人致生危害於安全，
累犯，處有期徒刑肆月，如易科罰金，以新臺幣壹仟元折算壹日
；應執行有期徒刑陸月，如易科罰金，以新臺幣壹仟元折算壹日
。
    事  實
一、乙○前因違反家庭保護令案件，經本院以94年度易字第1332
    號判決判處有期徒刑4 月，上訴至臺灣高等法院以95年度上
    易字第483 號判決上訴駁回確定，於民國95年6 月27日易科
    罰金執行完畢（構成累犯）。乙○因認其前妻賴素真未經其
    同意擅自將渠等所生之子女帶離，又未見在桃園縣桃園市○
    ○路23號宏達電子股份有限公司（下稱宏達公司）龜山廠擔
    任製造經理之賴榮源（即賴素真之兄）出面協助處理，竟為
    達到要求賴榮源、賴素真出面解決此事之目的，而基於恐嚇
    宏達公司執行長周永明、賴榮源以及全體員工之生命、身體
    、財產之犯意，接續於96年10月3 日下午2 時29分許、96年
    10 月4日夜間10時11分許，將內容為「總經理、執行長：立
    即召開一級主管成立緊急應變小組會議，每位一級主管百萬
    年薪，在宏達電出事後薪資會剩下多少呢？... 我針對你公
    司市值幾百億的宏達電出氣，我以「不要命」換你們公司幾
    個廠房夷為平地，幾百億市值瞬間蒸發。我不會恐嚇你，爭
    孩子讓賴素真痛苦一輩子，我任何事都敢做，只要孩子馬上
    回來與賴素真永遠離開桃園，大家都永遠相安無事。... 」
    、「給執行長周先生：... 我的目的很簡單，只要你強勢執
    行下達命令，賴榮源交出我的女兒，監督賴榮源的妹妹永遠
    離開我家的孩子。其實想夷平貴公司很簡單...1. 以水銀X
    光燈照射特定金屬，殘留輻射產生骯髒核種。2.以遙控飛機
    灑水噴霧，輻射污染貴公司鋼構廠房。3.貴公司必須自費夷
    平廠房重新建構新廠。實際我用不到走這樣的絕招，我也不
    會用上這樣的手段，因為你擔心貴公司的股票變壁紙，你會
    完成我的希望。... 」等載有「將廠房夷為平地」、「以輻
    射污染公司鋼構廠房」等恐嚇文字之書面以傳真方式傳至宏
    達公司，並於96年10月3 日某時將上開書面裝放在以「長庚
    醫院生化系余兆松教授研究室」署名之信封袋寄至宏達公司
    ；嗣又於97年1 月16日至臺灣桃園地方法院檢察署檢察官庭
    訊結束後當晚11時37分許，因不認同宏達公司所採取之應變
    措施，又另行基於恐嚇宏達公司執行長周永明、賴榮源以及
    全體員工之生命、身體、財產之犯意，將載有「致宏達電總
    經理& 執行長周永明：... 輻射鹽噴灑貴公司鋼構廠房...
    我技術上能夠輕易做到... 若說我因為私人恩怨遷怒報復貴
    公司將會讓全臺灣股市造成數千億元的災難，目的在爭回我
    的孩子而已，賴榮源會告訴你這個訊息：我沒有敢不敢做的
    怯懦問題，只求目的不計代價... 」等恐嚇文字之書面以傳
    真方式傳至宏達公司，上開書信內容均致使宏達公司負責第
    一手處理相關信件之資深人事經理丙○○及宏達公司受通報
    此事之各級主管、員工心生恐懼致生危害於安全，並因而要
    求宏達公司警衛及上下人員加強警戒及注意安全狀況。
二、案經宏達公司主管丙○○、宏達公司負責人甲○○訴由桃園
    縣政府警察局桃園分局報請臺灣桃園地方法院檢察署檢察官
    偵查起訴。
    理  由
一、按當事人、代理人或辯護人於法院調查證據時，知有刑事訴
    訟法第159 條第1 項不得為證據之情形，而未於言詞辯論終
    結前聲明異議者，視為同意作為證據，刑事訴訟法第159 條
    之5 第2 項定有明文，證人丁○○於警詢中所為之證述、證
    人丙○○於偵查中在檢察官面前所為之陳述（經具結），為
    被告以外之人於審判外之言詞陳述，惟未經被告及檢察官就
    上開證人證詞之證據能力於本院言詞辯論終結前聲明異議（
    被告僅爭執上開證人證詞之證明力），並經本院審酌認為適
    當，自均得採為本案證據。而本案其餘所引用之卷附書證，
    經查均無公務員違法取得之證據，且檢察官、被告均未爭執
    上開書證之證據能力，亦均得作為本案證據，核先敘明。
二、訊據被告乙○固坦承有於上開時間內傳真及郵寄前揭內容之
    書信至宏達公司等情不諱，惟矢口否認有何恐嚇犯行或犯意
    ，並辯稱：我的目的只是要周永明幫我找賴榮源出面處理賴
    素真把小孩帶走的事情，我書信的內容沒有恐嚇的意思，而
    且我在書信中也有表達我不會使用輻射鹽噴灑宏達公司的意
    思，那些噴灑輻射的話語只是一般閒話家常，且97年1 月16
    日那封傳真只是要取笑宏達公司決策錯誤而已云云。經查：
  (一)被告分別於96年10月3 日下午2 時29分許、96年10月4 日夜
    間10時11分許，將內容為「總經理、執行長：立即召開一級
    主管成立緊急應變小組會議，每位一級主管百萬年薪，在宏
    達電出事後薪資會剩下多少呢？... 我針對你公司市值幾百
    億的宏達電出氣，我以「不要命」換你們公司幾個廠房夷為
    平地，幾百億市值瞬間蒸發。我不會恐嚇你，爭孩子讓賴素
    真痛苦一輩子，我任何事都敢做，只要孩子馬上回來與賴素
    真永遠離開桃園，大家都永遠相安無事。... 」、「給執行
    長周先生：... 我的目的很簡單，只要你強勢執行下達命令
    ，賴榮源交出我的女兒，監督賴榮源的妹妹永遠離開我家的
    孩子。其實想夷平貴公司很簡單...1. 以水銀X 光燈照射特
    定金屬，殘留輻射產生骯髒核種。2.以遙控飛機灑水噴霧，
    輻射污染貴公司鋼構廠房。3.貴公司必須自費夷平廠房重新
    建構新廠。實際我用不到走這樣的絕招，我也不會用上這樣
    的手段，因為你擔心貴公司的股票變壁紙，你會完成我的希
    望。... 」之書面以傳真方式傳至宏達公司，並於96年10月
    3 日某時將上開書面裝放在以「長庚醫院生化系余兆松教授
    研究室」署名之信封袋內寄至宏達公司，嗣又於97年1 月16
    日至臺灣桃園地方法院檢察署檢察官庭訊結束後當晚11時37
    分許，將載有「致宏達電總經理& 執行長周永明：... 輻射
    鹽噴灑貴公司鋼構廠房... 我技術上能夠輕易做到... 若說
    我因為私人恩怨遷怒報復貴公司將會讓全臺灣股市造成數千
    億元的災難，目的在爭回我的孩子而已，賴榮源會告訴你這
    個訊息：我沒有敢不敢做的怯懦問題，只求目的不計代價..
    . 」之書面以傳真方式傳至宏達公司等情，業據被告於偵查
    及本院審理中供述：我有傳真及郵寄上開書信，余兆松是我
    陸軍第一士官學校的同事，我用余兆松的名字只是要讓該信
    穿過助理到達宏達電子公司的高層手中，但信封上「桃園龜
    山頂湖路123 號」的地址是假的，張明杰是宏達電子公司網
    頁上顯示徵人的聯絡窗口，我也是在網站上查詢到周永明的
    名字等情不諱，並有96年10月3 日、10月4 日、97年1 月16
    日傳真書面均影本3 紙、96年10月3 日署名為余兆松教授郵
    寄給張明杰（即宏達公司員工）信件內容、信封均影本1 份
    （偵卷第12、13、23、38至40頁）在卷可稽。
  (二)至於被告否認上開書信內容有何恐嚇之意思一節，惟查，自
    上開書信內容觀之，被告雖係要賴榮源出面處理其前妻賴素
    真擅自將小孩帶離的問題為目的，然上開書信內容不斷提及
    如不能達到其目的，即可能對宏達公司噴灑輻射、夷平宏達
    公司之廠房，對宏達公司人員生命、身體、財產構成威脅，
    客觀上已足以使宏達公司內部知悉上開書信內容之人員心生
    畏懼，再據證人丙○○於本院審理中證稱：我任職於宏達公
    司人力資源處，賴榮源是公司生產線的經理，我收到96年10
    月3 日、4 日的傳真後很緊張，請警衛加強門禁、看看有無
    可疑的人，再找出事件原因，後來就找到賴榮源，知道是賴
    榮源妹妹的事情後，我們沒有過於擔心，但對於如果真有這
    種事情發生，還是會擔心對公司造成影響。恐嚇傳真有上報
    到總經理，我有交給法務處理，法務應該會給總經理，宏達
    公司對於恐嚇信會害怕，因為怕公司營運及員工會受到傷害
    。收到這些恐嚇信件後，我有讓幾位法務及生產線的最高主
    管、之前的老闆知道這件事情，處理過程中有少數幾個主管
    階級知道此事等語（本院97年8 月20日審判筆錄第3 至8 頁
    ）、證人丁○○於本院審理中證稱：我是宏達公司法務主任
    ，我是從人力資源處拿到被告的恐嚇信，我有向法務經理報
    告，公司有先查證恐嚇內容是否屬實，查詢被告與公司的關
    係，再用網路查詢是否長庚醫院確實有余兆松教授，確定被
    告與本公司真的有一點淵源及長庚醫院有余兆松教授後，我
    就到大樹派出所報案，請他們加強巡邏，再通報所有總務部
    門，請警衛加強巡邏，由總務私下傳話給公司夜歸的同事要
    小心。公司在96年10月份收到恐嚇信後有加強防衛措施，97
    年1 月16日又收到被告的傳真後，我們覺得可能還是有危險
    ，所以又請警衛加強巡邏，怕被告對公司人員、財產不利等
    語（同上審判筆錄第9 至12頁），證人丙○○、丁○○對於
    宏達公司收受被告上開恐嚇書信後，通報各級主管，要求當
    地派出所加強巡邏、請公司警衛注意可疑人士加強警戒，也
    提醒夜歸人員留意自身安全等應變措施證述甚明，顯見宏達
    公司知悉被告上開恐嚇書信內容之人員，已因而心生畏懼甚
    明，被告空言否認其並無恐嚇意思云云，難為本院所採。至
    於被告辯稱余兆松教授名義寄出的信件中，該發信地址係假
    的，並聲請本院調查等情，然被告恐嚇犯行已臻明確，該發
    信地址是否為真，並不影響被告犯行成立與否，自與本案無
    關而無調查之必要。
  (三)綜上所述，被告先於96年10月3 日、4 日以2 封傳真、1 封
    郵寄信件恐嚇宏達公司全體員工之生命、身體、財產，又於
    97年1 月16日另行起意再傳真恐嚇書信至宏達公司，恐嚇宏
    達公司全體員工之生命、身體、財產，均致使宏達公司負責
    第一手處理相關信件之資深人事經理丙○○及宏達公司受通
    報此事之各級主管、員工心生恐懼致生危害於安全等犯行明
    確，應依法論科。
三、核被告乙○所為，均係犯刑法第305 條恐嚇危害安全罪。被
    告先後於96年10月3 日、96年10月4 日傳真2 封、郵寄1 封
    恐嚇書信，係基於同一恐嚇犯意下之接續行為，僅侵害同一
    法益，只論以一罪。被告上開恐嚇接續犯行及97年1 月16日
    另行起意之恐嚇犯行，其2 個恐嚇危害安全犯行均係以一行
    為同時侵害宏達公司丙○○及其他宏達公司受通報此事之各
    級主管、員工之自由法益，係一行為觸犯數罪名，為想像競
    合犯，應依刑法第55條規定從一重論以恐嚇危害安全罪。被
    告所犯2 個恐嚇危害安全犯行，犯意各別，應予分論併罰。
    被告前因違反家庭保護令案件，經本院以94年度易字第1332
    號判決判處有期徒刑4 月，上訴至臺灣高等法院以95年度上
    易字第483 號判決上訴駁回確定，於95年6 月27日易科罰金
    執行完畢，有臺灣高等法院被告前案紀錄表、臺灣桃園地方
    法院檢察署刑案查註紀錄表在卷可參，被告於有期徒刑執行
    完畢後5 年內又故意犯本件有期徒刑以上之罪，為累犯，應
    依刑法第47條第1 項加重其刑。爰審酌被告僅因私人因素而
    起意恐嚇宏達公司之人員，其犯罪目的、動機及手段可議，
    幸未造成宏達公司人員損傷或財產損失，兼衡被告平日素行
    、智識程度、犯後否認犯罪之態度等一切情狀，分別量處如
    主文所示之刑，並定應執行之刑及諭知易科罰金之折算標準
    示懲。
據上論斷，應依刑事訴訟法第299 條第1 項前段，刑法第305 條
、第55條、第47條第1 項、第51條第5 款、第41條第1 項前段，
刑法施行法第1 條之1 第1 項、第2 項前段，判決如主文。
本案經檢察官徐文豪到庭執行職務。
中    華    民    國    97    年    8     月    26    日
                  臺灣桃園地方法院刑事第四庭
                      審判長法  官    黃斯偉
                            法  官    陳可薇
                            法  官    蘇昭蓉
以上正本證明與原本無異。
如不服本判決，應於判決送達後10日內向本院提出上訴狀（應附
繕本），其未敘述上訴理由者，應於上訴期間屆滿後20日內補提
理由書狀於本院，上訴於臺灣高等法院。
                            書記官    黃俊燁
中    華    民    國    97    年    8     月    26    日
附錄法條：刑法第305條
中華民國刑法第305條（恐嚇危害安全罪）
以加害生命、身體、自由、名譽、財產之事，恐嚇他人致生危害
於安全者，處2 年以下有期徒刑、拘役或3 百元以下罰金。


司法院資訊處製作；財團法人民間司法改革基金會備份。
